臺灣臺北地方法院行政訴訟判決
111年度交字第430號
原      告  許明達  

訴訟代理人  許哲瑜  
被      告  交通部公路總局臺北區監理所

代  表  人  梁郭國  
訴訟代理人  黃靜宜  
上列當事人間交通裁決事件，原告不服被告如附表所示之裁決，
提起行政訴訟，經臺灣基隆地方法院以111年度交字第22號裁定
移送前來，本院判決如下：
    主  文
一、被告所為民國111年1月18日北監宜裁字第43-JC0000000號裁
    決、民國111年1月18日北監宜裁字第43-JC0000000號裁決均
    撤銷。
二、原告其餘之訴駁回。                               
三、訴訟費用新臺幣300元，由被告負擔新臺幣200元，其餘由原
    告負擔。
四、被告應給付原告新臺幣200元。
    事實及理由
一、程序部分：
    本件係因原告不服被告開立如附表所示裁決書而提起行政訴
    訟，核屬行政訴訟法第237條之1第1項第1款規定之交通裁決
    事件，因卷證資料明確，爰依同法第237條之7規定，不經言
    詞辯論，逕為判決。
二、爭訟概要：
　　原告於民國110年12月5日下午3時9分許、3時12分許、3時13
    分許，駕駛車牌號碼000-0000號自用小客車（下稱系爭車輛
    ）行經南投縣魚池鄉臺21甲線3.1公里、4.7公里、5.4公里
    處（下稱系爭地點），經民眾於110年12月11日檢具影片向
    南投縣政府警察局集集分局（下稱舉發機關）提出檢舉，舉
    發機關員警查證後，認原告駕駛系爭車輛於上開地點均有「
    未依規定駛入來車道」之違規行為，遂於如附表所示之日期
    製發如附表所示之舉發違反道路交通管理事件通知單（下合
    稱舉發通知單）予以舉發。嗣被告審認原告有上開違規事實
    ，遂依道路交通管理處罰條例（下稱道交條例）第45條第1
    項第3款、第63條第1項第1款規定開立如附表所示之裁決書
    （下合稱原處分），各裁處原告罰鍰新臺幣（下同）900元
    ，並記違規點數1點，均於111年1月20日送達原告。原告不
    服，於111年1月27日提起行政訴訟。
三、原告起訴主張及聲明：
  ㈠主張要旨：
　⒈系爭地點為日月潭環潭道路，多為蜿蜒山路，部分彎道內緣
    最小半徑甚至較市區道路小，又大型車或車身較長之小型車
    於轉彎時內輪差較大，導致後輪碾壓分向線之情形產生。
　⒉參考市區道路及附屬工程設計規範第4.2.5轉向彎道之規定，
    系爭地點限速40公里，應至少需有最小半徑（Rmin）45公尺
    ，該路段設計是否符合相關規範亦有疑義。
　⒊110年12月22日公布道交條例第7之1條規定，基於從新從輕原
    則，應適用新法。縱使主管機關尚未發布施行日期，人民基
    於信賴政府所修正之法規因而導致權益遭受侵害，難謂符合
    法安定性原則及信賴保護原則。又縱使無溯及既往之適用，
    本案係以同一行為侵害同一法益，且其侵害之時間長度未超
    過法律就單一違規行為所設定之標準，被告裁處仍應符合憲
    法第23條之比例原則。
　㈡聲明：原處分撤銷。
四、被告答辯及聲明：
　㈠答辯要旨：
　⒈系爭車輛行經南投縣魚池鄉臺21甲線3處不同時、路段，因未
    依規定駛入來車道（跨越雙黃線）違規事實明確，依據違反
    道路交通管理事件統一裁罰基準及處理細則第3條之規定應
    分別處罰。經觀檢舉影像，系爭地點屬山區道路皆劃設雙黃
    實線分別於當日下午3時9分、3時12分、3時13分皆有跨越雙
    黃線之情形，且當時對向仍有車輛陸續經過。標誌、標線、
    號誌之設置目的，在於提供車輛駕駛人及行人有關道路路況
    之警告、禁制、指示等資訊，以便利行旅及促進交通安全，
    故山區道路設置雙黃線用以避免超車或是視區不良因跨越至
    對向車道造成事故發生。
　⒉立法院法律案通過後，仍應移送總統及行政院，經總統公布
    後始能生效。三讀通過之法律，條文內容經核校無誤後，依
    憲法規定，送總統及行政院，若行政院未提覆議，總統應於
    收到後10日內公布。不過，法律經總統公布後並不是立即生
    效，依中央法規標準法第13條規定，法規明定自公布或發布
    日施行者，自公布或發布之日起算至第3日起發生效力。另
    同法第14條規定，法規特定有施行日期，或以命令特定施行
    日期者，自該特定日起發生效力，法律一旦發生效力，全體
    國人就必須遵守。　
　㈡聲明：駁回原告之訴。　
五、本院之判斷：　　　　
  ㈠如爭訟概要欄所載之事實，除後述之爭點外，其餘為兩造所
    不爭執，並有舉發通知單（見臺灣基隆地方法院111年度交
    字第22號卷〈下稱基隆地院卷〉第41頁）、原處分（見基隆地
    院卷第73至77頁）及送達證書（見基隆地院卷第79至83頁）
    在卷可稽，堪以認定。
　㈡按汽車駕駛人，爭道行駛有不依規定駛入來車道之情形，處6
    00元以上1,800元以下罰鍰，並記違規點數1點，道交條例第
    45條第1項第3款第63條第1項第1款定有明文。又汽車在未劃
    設慢車道之雙向二車道行駛時，均應在遵行車道內行駛；雙
    黃實線設於路段中，用以分隔對向車道，並雙向禁止超車、
    跨越或迴轉，道路交通安全規則第97條第1項第1款、道路交
    通標誌標線號誌設置規則第149條第1項第1款第8目分別亦有
    明定。
　㈢經查，經勘驗本件採證影片，勘驗結果如下：
　  ⒈檔案名稱：違規民眾檢舉影像檔1（攝影角度：錄影畫面係
      由檢舉人車輛行車紀錄器往正前方拍攝）
      00分00秒至00分23秒：錄影一開始（畫面顯示時間為2021
      /12/05 15：09：15) ，檢舉人車輛行駛於某山區雙向單
      線車道（該路段兩車道間劃設黃色分向限制線，檢舉人車
      輛行駛於畫面中左側之車道)，檢舉人車輛正前方，有一
      輛黑色小客車同向直行（下稱系爭車輛）。錄影時間01秒
      ，系爭車輛預備經過前方彎道，開始左轉彎。錄影時間02
      秒至03秒，系爭車輛之左側車身及車輪均跨越分向限制線
      ，駛入對向車道。錄影時間04秒，系爭車輛車身迴正至原
      先車道，持續直行（此時可見系爭車輛前方尚有另輛銀白
      色小客車同向直行）。錄影時間06秒起至23秒畫面終了，
      對向車道均有來車，系爭車輛猶持續前行。錄影時間23秒
      時，可清楚辨識系爭車輛車號 。
　  ⒉檔案名稱：違規民眾檢舉影像檔2（攝影角度：錄影畫面係
      由檢舉人車輛行車紀錄器往正前方拍攝）
      00分00秒至00分22秒：錄影一開始（畫面顯示時間為2021
      /12/05 15：11：54)，檢舉人車輛行駛於某山區雙向單線
      車道（該路段兩車道間劃設黃色分向限制線，檢舉人車輛
      行駛於畫面中左側之車道)，檢舉人車輛正前方，仍係系
      爭車輛同向行駛。錄影時間04秒，系爭車輛之左側車輪跨
      越雙黃線駛入對向車道，錄影時間06秒復駛回原車道。系
      爭車輛繼續前行，錄影時間15秒，其左側車輪再次偏駛至
      分向限制線上，至錄影時間20秒通過前方彎道，再次駛回
      原車道。錄影嗣即告終。
　  ⒊檔案名稱：違規民眾檢舉影像檔3（攝影角度：錄影畫面係
      由檢舉人車輛行車紀錄器往正前方拍攝）
      00分00秒至00分11秒：錄影一開始（畫面顯示時間為2021
      /12/05 15：13：01)，檢舉人車輛行駛於某山區雙向單線
      車道（該路段兩車道間劃設黃色分向限制線，檢舉人車輛
      行駛於畫面中左側之車道)，檢舉人車輛正前方仍係系爭
      車輛同向行駛。錄影時間01秒，系爭車輛之左側車輪跨越
      分向限制線，駛入對向車道，復於錄影時間05秒駛回原車
      道。錄影時間06秒至08秒間，對向車道有大客車、箱型車
      駛來，先後與系爭車輛交錯而過，畫面隨後結束 。
　  有勘驗筆錄（見基隆地院卷第102至105頁）在卷可稽。依上
    開勘驗內容，可徵系爭車輛於110年12月5日下午3時9分許、
    3時12分許、3時13分許，均跨越分向限制雙黃實線駛入對向
    車道，且對向車道有其他車輛行駛之情。衡以當時原告駕車
    行駛之路段為蜿蜒之山區道路，原告本應特別注意謹慎駕駛
    ，避免跨越分向限制雙黃實線與對向車道來車發生事故，然
    其卻未注意而跨越分向限制雙黃實線駛入對向車道，足認其
    已構成「未依規定駛入來車道」之違規行為。是被告認原告
    有上開違規行為，洵屬有據。
　㈣原告雖主張系爭地點多為蜿蜒山路，部分彎道內緣最小半徑
    甚至較市區道路小，又大型車或車身較長之小型車於轉彎時
    內輪差較大，導致後輪碾壓分向線之情形產生云云。惟系爭
    地點劃設既雙黃實線，且多為蜿蜒山路，原告自應遵照標線
    行駛，避免跨越雙黃實線與對向車道來車發生事故。況原告
    駕駛之車輛為自用小客車，並非大型車輛，倘原告行經彎道
    時注意路面繪製之雙黃實線稍微減速慢行，並非無法避免跨
    越雙黃實線，足認其對於本件違規行為具有過失甚明，是其
    前開主張，自難採信。至原告主張系爭地點道路設計不符市
    區道路及附屬工程設計規範云云，惟原告駕車行駛之路段為
    山區道路，自不適用上開規範，是其前開主張，亦不可採。
　㈤本件對原告連續舉發3次違規行為，已違反比例原則，於法有
    違：
　⒈按民眾依第1項規定檢舉同一輛汽車二以上違反本條例同一規
    定之行為，其違規時間相隔未逾6分鐘及行駛未經過一個路
    口以上，公路主管或警察機關以舉發一次為限，110年12月2
    2日修正公布、111年4月30日施行之道交條例第7條之1第3項
    定有明文，其立法理由為：㈠現行部分民眾似有尾隨他車連
    續檢舉交通違規之情形。考量權責機關受理該類連續檢舉案
    件，經查證後舉發一次違規，對被檢舉人已有教育及導正效
    果，增加其舉發次數，對於提升整體交通安全（秩序）之實
    益有限，反易使外界認為民眾檢舉成為少數人挾怨報復或從
    中獲得心理滿足工具，導致「民眾檢舉交通違規」制度之正
    當性遭受質疑。㈡部分法官援引司法院釋字第604號解釋「每
    次舉發既然各別構成一次違規行為，則連續舉發之間隔期間
    是否過密，以致多次處罰是否過當，仍須審酌是否符合憲法
    上之比例原則」內容，認為民眾檢舉舉發案件與本條例第7
    條之2同具「當場不能製單舉發」之情形，而有本質上之類
    似性，應類推適用第7條之2規定之違反義務次數判斷標準，
    經評價檢舉違規行為之次數後，再製單舉發，以符本條例第
    85條之1第2項第1款之規範意旨（臺北高等行政法院109年度
    交上字第132號判決參照）。㈢綜上，律定權責機關受理「同
    一民眾」持續針對「同一車」檢舉案件，對於二以上違規行
    為且屬於違反同一條項款之規定者，如違規時間相隔未逾6
    分鐘或行駛未經過一個路口以上，僅能舉發一次（舉例：民
    眾檢舉某汽車行駛高速公路於北上30公里、32公里及34公里
    等處，各有一次變換車道未使用方向燈行為，經查該三次違
    規行為發生時間在6分鐘內，僅舉發一次；倘6分鐘內行經一
    個路口以上並多次闖紅燈，仍可多次舉發）。
　⒉本件原告有上開違規行為，業如前所認定，其違規時間雖在
    道交條例第7條之1第3項規定公布施行之前，然原告3次違反
    道交條例第45條第1項第3款規定之違規行為，其違規時間相
    隔未逾6分鐘，且行駛未經過一個路口以上，可認連續舉發
    之間隔期間有過密之情形，又被告分別對原告裁罰3次，亦
    有處罰過當之虞。揆諸前開說明，本院認為對於原告同一違
    反道交條例第45條第1項第3款規定之3次違規行為予以連續
    舉發，已違反憲法上之比例原則，應僅能舉發一次。是被告
    所為如附表編號2、3所示之裁決，於法未合，應予撤銷。
　㈥本件判決基礎已臻明確，兩造其餘攻擊、防禦方法及訴訟資
    料經本院審酌後，核與判決結果不生影響，無一一論述之必
    要，併此敘明。　
六、結論：
　　被告所為如附表編號2、3所示裁決有違誤，原告訴請撤銷為
    有理由，應予准許，其餘部分則無違誤，原告訴請撤銷為無
    理由，應予駁回。至本件第一審裁判費為300元，應由被告
    負擔三分之二，其餘由原告負擔，因原告已預納裁判費，爰
    確定第一審訴訟費用額如主文第3、4項所示。　　　
中　　華　　民　　國　　111 　年　　8 　　月　　17  　日
　　　　　　　　　行政訴訟庭　法　官　邱士賓
上為正本係照原本作成。如不服本判決，應於送達後20日內，向本院提出上訴狀並表明上訴理由（原判決所違背之法令及其具體內容或依訴訟資料可認為原判決有違背法令之具體事實)，其未載明上訴理由者，應於提出上訴後 20 日內向本院補提理由書（上訴狀及上訴理由書均須按他造人數附繕本，如未按期補提上訴理由書，則逕予駁回上訴），並應繳納上訴裁判費新臺幣 750 元。
中　　華　　民　　國　　111 　年　　8 　　月　　17  　日
                              書記官  李  欣

附表：
編號 裁決書開立日期及字號 舉發通知書製發日期及字號  1 111年1月18日北監宜裁字第43-JC0000000號 110年12月19日投警交字第JC0000000號  2 111年1月18日北監宜裁字第43-JC0000000號 110年12月19日投警交字第JC0000000號  3 111年1月18日北監宜裁字第43-JC0000000號 110年12月19日投警交字第JC0000000號 

訴訟費用計算書
項　　　　目　　　　　　　金　額（新臺幣）　　備　註
第一審裁判費　　　　　　　　300元
合        計　　　　　　　　300元